【裁判字號】    98,抗,204
【裁判日期】    980420
【裁判案由】    聲明異議
【裁判全文】
臺灣高等法院臺中分院民事裁定           98年度抗字第204號
抗  告  人  誠信資融股份有限公司
法定代理人  乙○○
相  對  人  甲○○
                        6號
上列當事人間聲明異議事件，抗告人對於民國98年3月17日台灣
台中地方法院98年度執字第9705號裁定，提起抗告，本院裁定如
下：
      主  文
原裁定廢棄，發回台灣台中地方法院。
      理  由
一、抗告意旨略以：關於債務人之財產狀況，債權人有時並不易
    取得資料，而執行事件之調查，係屬國家公權力之行使，為
    強化執行法院之調查權，並兼顧債權人之利益及執行績效，
    強制執行法於85年10月9日修正、增訂第l9條第l、2項規定
    ，故債權人如已盡其調查之能事，仍不能發現債務人財產，
    則其敘明理由聲請執行法院行使同法第l9條第2項之調查權
    ，執行法院自不應怠於調查，以符合前揭法條之立法意旨。
    抗告人已依法提出台北市國稅局之債務人96年度綜合所得稅
    各類所得資料清單，並敘明相對人有薪資所得，且由國稅局
    所得清單得知相對人於96年度並無申報所得，另因該所得清
    單不具時效性，故聲請原執行法院調查相對人之最新勞工保
    險投保資料，以明其目前所得狀況俾以執行，顯已盡抗告人
    之一定作為義務。再者；勞保資料究非一般債權人所得任意
    查詢知悉，抗告人對相對人最新勞工投保資料確有不易取得
    之情形，原執行法院自有調查之必要等語。
二、按執行法院對於強制執行事件，認有調查之必要時，得命債
    權人查報，或依職權調查之。執行法院得向稅捐及其他有關
    機關、團體或知悉債務人財產之人調查債務人財產狀況，受
    調查者不得拒絕。但受調查者為個人時，如有正當理由，不
    在此限。強制執行法第19條定有明文。又執行法院對債務人
    之財產狀況，應注意調查，認有必要時，得逕依職權行之。
    辦理強制執行事件應行注意事項9-1前段亦有明文。
三、經查：抗告人持本票准予強制執行裁定暨確定證明書、債權
    讓與證明書、及相對人96年度綜合所得稅各類所得資料清單
    ，向原執行法院聲請本件強制執行，並敘明相對人於96年度
    並無申報所得，因其無權自行調查相對人最新勞工保險投保
    資料，爰聲請原執行法院調查相對人之最新勞工保險投保資
    料，俾以對相對人之薪資執行。原執行法院以抗告人聲請本
    件強制執行時，僅提出相對人上開96年度所得資料，抗告人
    又不依該所得資料聲請執行，又未請求繳費代查或釋明債務
    人有何財產或所得之事實，核與未查報債務人可供執行之財
    產相同，已違反債權人協力義務，而駁回抗告人之聲明異議
    。惟按債務人之財產狀況，債權人並不易取得，而強制執行
    係屬國家公權力之行使，為強化執行法院之調查權，並兼顧
    債權人之利益及執行績效，強制執行法第l9條規定，執行法
    院對於強制執行事件，認有調查之必要時，仍應依職權調查
    之。查抗告人於本件強制執行聲請時已一併提出台北市國稅
    局之相對人96年度綜合所得稅各類所得資料清單，並敘明該
    清單並無申報所得，因其無權取得相對人最新勞工保險投保
    資料，故聲請原執行法院調查相對人之最新勞工保險投保資
    料，俾以對相對人之薪資執行等語，足見；抗告人已盡其債
    權人之一定作為義務，執行法院依法即應予准許，用以貫澈
    執行名義強制執行之法效。惟原執行法院卻以上由，駁回抗
    告人之聲明異議，自有未洽。抗告意旨以原執行法院駁回其
    聲請調查之聲明異議，有所不當，求予廢棄，為有理由，自
    應由本院廢棄原裁定，發回原執行法院另為適法之處理。
四、據上論結，本件抗告為有理由，依強制執行法第30條之1、
    民事訴訟法第492條，裁定如主文。
中    華    民    國    98    年    4     月    20    日
                  民事第四庭    審判長法  官  陳蘇宗
                                      法  官  黃永祥
                                      法  官  張浴美
以上正本係照原本作成。
不得再抗告。
                                      書記官  阮正枝
中    華    民    國    98    年    4     月    20    日
                                                      Ｖ


司法院資訊處製作；財團法人民間司法改革基金會備份。
